臺灣臺北地方法院民事判決
111年度消小上字第1號
上  訴  人  香港商世界健身事業有限公司台北麗水分公司

法定代理人  柯約翰  
被  上訴人  陳怡茹  
上列當事人間請求返還費用事件，上訴人對於民國110年12月2日
本院臺北簡易庭110年度北消小字第6號第一審判決，提起上訴，
本院判決如下： 
    主  文
上訴駁回。
第二審訴訟費用新臺幣壹仟伍佰元由上訴人負擔。
    事實及理由
一、按對於小額訴訟第一審裁判之上訴，非以其違背法令為理由
    ，不得為之；又小額訴訟上訴狀內應記載上訴理由，表明下
    列各款事項：一、原判決所違背之法令及其具體內容。二、
    依訴訟資料可認為原判決有違背法令之具體事實，民事訴訟
    法第436條之24第2項、第436條之25分別定有明文。本件上
    訴人形式上已指摘原審判決有判決不適用法規或適用不當之
    違背法令情事，尚符合民事訴訟法第436條之24第2項之規定
    ，是其提起上訴，應認為已具備合法要件，合先敘明。
二、上訴意旨略以：健身中心定型化契約應記載及不得記載事項
    （下稱系爭事項）第12條規定「契約除載明起訖時間外，業
    者不得與消費者約定『最低使用期限』或類此字樣」，其立法
    意旨係在要求業者明訂契約起迄時間，個人教練課程合約書
    （下稱系爭合約）既明載課程有效期間，自無違系爭事項第
    12點規定，原審判決並未探究上開規定之立法目的，即認系
    爭合約就課程有效期限之約定應屬無效，顯為判決不適用法
    規及適用不當；又系爭合約已載明教練課程有效期間，被上
    訴人於簽約時即知悉系爭合約有使用期限及展延使用之相關
    約定，而所謂「合約到期會無限期延展」之意，應係指上訴
    人基於保障消費者權益，仍同意消費者繼續完成剩餘之教練
    課程，此係「優惠性措施」，而非「義務」，原審判決未探
    究當事人之真意及私法自治原則，為判決不適用法規及適用
    不當；另被上訴人從未提出任何違約金過高之主張及舉證，
    原審判決逕自就違約金予以酌減，未遵循辯論主義，亦未考
    量私法自治原則，其判決適用法規顯有不當等語。
三、本院之判斷：
　㈠按取捨證據、認定事實、解釋契約屬於事實審法院之職權，
    若其取證、認事及解釋並不違背法令及經驗法則、論理法則
    或證據法則，即不許任意指摘其採證或認定不當，以為上訴
    理由（最高法院111年度台上字第330號判決意旨參照）。查
    原審判決上訴人應給付被上訴人新臺幣（下同）9萬3,343元
    及自民國110年1月13日起至清償日止，按年息5%計算之利息
    ，並駁回被上訴人其餘請求，係以：就事實面而論，依照被
    上訴人與上訴人之履行輔助人胡文育教練於簽署系爭合約後
    之對話紀錄，均未提及系爭合約無限期展延尚有前提要件，
    若非胡文育給予被上訴人系爭合約可以單純無限期展延之資
    訊，一般人當無提前購買有使用期間限制商品幫教練做業績
    之必要，應認兩造於締約時已口頭合意排除前揭前提要件之
    適用，故系爭合約共3份均無使用期限；就法律面而論，系
    爭合約記載課程有效期限，均係關於被上訴人購得課程之「
    使用期限」約定，該等要求消費者在短期間內即須將購買課
    程使用完畢之約定，乃限制其依契約取得之主要權利，並使
    其承受於契約有效期間內因教練更換等因素而無法使用課程
    ，卻因有效期間已屆滿而無法終止契約以退還費用之不合理
    風險，核屬系爭事項第12條所規範不得記載「最低使用期限
    」之「類此字樣」，依消費者保護法第17條第2項規定，系
    爭合約有關課程有效期限之約定應屬無效等語，為其判斷之
    基礎。經核原審判決認定被上訴人主張胡文育告知其系爭合
    約可以單純無限期展延，且系爭合約有關課程使用期限部分
    已違反系爭事項第12條規定等情，已依據系爭合約、被上訴
    人與胡文育間之對話紀錄、證人胡文育之證述等證據資料而
    為推論，其所憑事證之推理暨證據評價，並未與卷證不符，
    亦無認定事實不憑證據或重要證據漏未斟酌之違誤，且已於
    裁判中詳論其得心證之理由，難認原審判決有何違反法令及
    經驗法則、論理法則或證據法則之情形。
　㈡上訴意旨雖稱系爭事項第12條之立法目的係在要求業者明訂
    契約起迄時間，然依該條文「契約除載明起訖時間外」等文
    字，可知系爭事項第12條除規定業者負有應記載「起迄時間
    」之一定作為外，另規範業者不得記載「最低使用期限」之
    「類此字樣」，則原審判決依卷內證據資料就事實面及法律
    面綜合判斷後，認定系爭合約有關使用期限之約定應屬無效
    ，尚無判決不適用法規及適用不當之情事，亦難謂有何違反
    當事人之真意及私法自治原則之情。
　㈢上訴意旨雖又稱被上訴人從未提出任何違約金過高之主張及
    舉證，原審判決依職權酌減違約金，違反辯論主義等語。然
    查，被上訴人起訴狀及開庭均陳稱：第一次購買的課程願意
    讓對方扣違約金20%，第二、三次完全未使用的課程則應全
    額退費等語（見中消小字第19頁、北消小字第139頁），已
    可認被上訴人於原審審理時已就違約金數額過高乙節提出主
    張，上訴人亦於書狀中就違約金不應予以酌減此一爭點為充
    分答辯（見北消小字第57頁），由此亦難認原審判決有上訴
    意旨所指未遵循辯論主義或私法自治原則之情事。是上訴人
    指摘原審判決違背法令，尚難憑採。
四、綜上所述，原審判決並無上訴人所指違背法令之情事，本件
    上訴為無理由，爰依民事訴訟法第436條之29第2款規定，不
    經言詞辯論駁回其上訴。並依民事訴訟法第436條之32第1項
    準用同法第436之19第1項規定，確定第二審訴訟費用1,500
    元由上訴人負擔。
五、依民事訴訟法第436條之32第1項、第2項、第444條第1項前
    段、第449條第1項、第436條之29第2款、第436條之19第1項
    、第78條，判決如主文。
中　　華　　民　　國　　111 　年　　3 　　月　　17　　日
                  民事第七庭  審判長法  官  姜悌文
                                    法  官  黃珮如
                                    法  官  許筑婷
以上正本係照原本作成。
本判決不得上訴。 
中　　華　　民　　國　　111 　年　　3 　　月　　17　　日
                                    書記官  林政彬